【裁判字號】    97,易,2740
【裁判日期】    970930
【裁判案由】    詐欺
【裁判全文】
臺灣板橋地方法院刑事判決              97年度易字第2740號
聲  請  人  臺灣板橋地方法院檢察署檢察官
被      告  甲○○
上列被告因詐欺案件，經檢察官聲請以簡易判決處刑（97年度偵
字第10021 號），本院認有刑事訴訟法第451 條之1 第4 項但書
之情形，改適用通常程序審判，判決如下：
    主  文
本件免訴。
    理  由
一、聲請簡易判決處刑意旨如附件之聲請簡易判決處刑書所載。
二、按案件曾經判決確定者，應諭知免訴之判決，刑事訴訟法第
    302 條第1 款定有明文；又訴訟上所謂一事不再理之原則，
    關於實質上一罪或裁判上一罪，亦均有其適用，最高法院60
    年臺非字第77號著有判例。
三、經查：
    (一)被告甲○○前因於96年12月18日前不詳某時，在不詳地點
      ，將其申請之第一商業銀行竹南分行（下簡稱：第一銀行
      竹南分行）帳號00000000000000號帳戶之存摺、金融卡及
      密碼，交付予姓名年籍不詳之人使用，幫助該人所屬之詐
      欺集團以網路聊天欲援交又藉口被害人未依約出面要求賠
      償金之方式詐騙被害人莊景閎，使莊景閎陷於錯誤，於96
      年12月19日凌晨以自動櫃員機轉帳方式，共計轉帳新臺幣
      （下同）48000 元至被告名義之上述第一銀行竹南分行帳
      戶內之事實，業經臺灣苗栗地方法院檢察署檢察官以97年
      度偵字第867 號聲請簡易判決處刑，並經臺灣苗栗地方法
      院於97年5 月27日以97年度苗簡字第439 號判決判處拘役
      58日，如易科罰金以新臺幣1000元折算1 日，於同年6 月
      26日確定（下簡稱：前案），被告於同年8 月10日入臺灣
      臺中監獄苗栗分監執行在案，有上揭聲請簡易判決處刑書
      、刑事簡易判決、臺灣高等法院被告前案紀錄表、前案案
      件異動查證作業各1 份在卷可證。
    (二)被告於該前案97年1 月6 日警詢中否認有提供帳戶物件予
      他人之情事，辯稱：其第一銀行竹南分行上開帳戶之存摺
      、提款卡是96年12月13日提款後，放在機車置物箱遭竊，
      是警方通知後才發現失竊云云，嗣於97年3 月5 日該前案
      檢察官訊問時亦為相類之供述，並供稱：不知何時遺失，
      我將所有證件、提款卡、存摺丟在機車置物箱內，機車有
      一段時間沒用，因當時我在酒店做少爺，我住友人家，不
      用機車，機車停在家附近，後來我家人說警方通知我犯詐
      欺罪後，我回去找機車，置物箱內我的第一銀行、土地銀
      行、渣打銀行的金融卡及存摺都不見，我加油站工作做到
      96 年11 月底、12月初離職，後來到酒店做少爺等語；而
      被告所為遺失帳戶物件之辯解，為前案確定判決所否定，
      認定被告係於96年12月18日前不詳某時日，在不詳地點，
      將其第一銀行竹南分行上開帳戶存摺、金融卡及密碼，交
      付予姓名年籍不詳之人使用等情，經本院調取上述前案卷
      核閱無誤，有該案筆錄、判決在卷可稽。被告於該前案尚
      未判決之97年4 月7 日本案偵查檢察官偵訊時復供稱：我
      帳戶存摺放在機車行李箱內，後來家人說我的帳戶被列為
      警示帳戶，我去找機車，我機車的行李箱被強行打開，我
      裏頭的第一銀行與合作金庫銀行帳戶都不見；我機車是停
      在我家附近，在96年年初時，我那陣子在酒店上班，我住
      我朋友家附近，沒有使用機車云云（見本案偵查卷第18至
      19頁）。嗣於本院法官訊問時又供稱：我帳戶沒有賣，是
      掉的，我帳戶是一起掉的，掉的地方不知道，我記得印象
      中我是放在機車的後面的置物箱裡面，和其他證件放在一
      起云云（見本院97年度簡字第6211號之97年9 月5 日訊問
      筆錄）。被告所稱：其帳戶金融卡等物件係遺失之說，固
      難以採信，應認被告係將自己之帳戶物件交付予姓名年籍
      不詳之人使用之事實，業經上述前案判決及聲請簡易判決
      處刑書詳述理由，有該前案判決書在卷可參，本院亦為相
      同之認定。惟依被告所為前後一致之其係同次遺失第一銀
      行竹南分行及本案之合作金庫苗栗分行等多個帳戶之存摺
      、金融卡等物件之供述，再參以卷附之被告申請之第一銀
      行竹南分行與合作金庫苗栗分行上述二帳戶被利用作為詐
      欺取財帳戶之時間，甚為接近，僅9 日之隔，而前案與本
      案之詐欺集團手段雷同，均係利用網路援交為藉口行詐騙
      行為，此亦有被害人莊景閎、簡玉龍之警詢筆錄在卷可考
      ，則被告應係同次即將其申請之第一銀行竹南分行及合作
      金庫苗栗分行之帳戶存摺、金融卡等物件皆交予同一集團
      之人使用，應屬合理之認定。且由被告於前案判決後所為
      之供述亦可見，其並無承認一次交付即可獲較有利判決之
      認知或僥倖想法。至於本案聲請簡易處刑書之犯罪事實欄
      記載稱：被告係於「96年1 月間」，在不詳地點將其申請
      之合作金庫苗栗分行帳戶存摺、提款卡、提款密碼，以不
      詳之代價，借給真實姓名年籍不詳之人所屬之詐欺集團云
      云，顯係將被告於本案偵查中所供稱之其自己亦不甚確定
      （此可比較被告於前案偵查中之供述）之停放機車於住處
      附近之時間，移作為認定被告出借帳戶之時間。但若被告
      係96年1 月即出借其帳戶物件予詐欺集團，依常情，詐欺
      集團應會立即使用該帳戶，以免被告於常時間考量後反悔
      而採取掛失行動，焉會拖延於11月後始予以使用，檢察官
      聲請簡易處刑書所記載之事實，實有悖常理（欲以間接證
      據以推理方式認定被告有罪，其認定之事實即應符合常情
      及經驗法則）。
    (三)按實施刑事訴訟程序之公務員，就該管案件，應於被告有
      利及不利之情形，一律注意，刑事訴訟法第2 條第1 項定
      有明文。本案根據卷內證據，應可認定被告係同次以不詳
      方式提供其申請之上開第一銀行竹南分行、合作金庫苗栗
      分行等帳戶物件予姓名年籍不詳之人使用，幫助該人所屬
      之詐欺集團分別詐騙被害人莊景閎、簡玉龍等人之財物，
      因被告僅有一個同時提供多數帳戶物件之幫助行為，而觸
      犯前案之幫助詐欺取財罪及本案之幫助詐欺取財未遂罪，
      屬一行為觸犯數罪名之想像競合犯，具有裁判上一罪之關
      係，而屬同一案件（針對被告被訴請求審判之具體提供帳
      戶物件之犯罪行為而言，而非抽象不確定之時間）。揆諸
      前開說明，被告本案被訴提供合作金庫苗栗分行帳戶物件
      之幫助詐欺取財未遂罪，應為上揭前案確定判決之效力所
      及，本院爰不經言詞辯論，逕諭知免訴之判決。
據上論斷，應依刑事訴訟法第452 條、第302 條第1 款、第307
條，判決如主文。
中    華    民    國    97    年    9    月    30    日
                  刑事第一庭審判長    法  官  王復生
                                      法  官  朱敏賢
                                      法  官  陳世旻
上列正本證明與原本無異。
如不服本判決，應於判決送達後十日內敘明上訴理由，向本院提
出上訴狀（應附繕本），上訴於臺灣高等法院。
                                      書記官  張惠芳
中    華    民    國    97    年    10    月    6     日


司法院資訊處製作；財團法人民間司法改革基金會備份。
